臺灣高等法院高雄分院刑事判決
111年度上易字第106號
上  訴  人  臺灣屏東地方檢察署檢察官
被      告  吳法晴


上列上訴人因毀損案件，不服臺灣屏東地方法院110年度易字第8
31號，中華民國111年1月26日第一審判決（起訴案號：臺灣屏東
地方檢察署110年度偵字第7045號），提起上訴，本院判決如下
：
    主  文
原判決撤銷。
吳法晴犯毀損他人物品罪，處罰金新臺幣伍仟元，如易服勞役 
，以新臺幣壹仟元折算壹日。
    事  實
一、吳法晴於民國110年6月11日16時57分許，前往位於屏東縣○○
    鄉○○路00○0號「順Ｏ宮」（負責人郭Ｏ興），將該宮廟內由郭
    Ｏ興負責實際管領之大筊杯1副（共2個）及小筊杯1個（合計
    3個）自大殿神明爐前取走，並基於毀損他人物品之故意，
    將之攜至宮廟大殿外而丟入金爐內焚燒，致其中小筊杯1個
    之外表遭燒黑而毀壞（另大筊杯1副則未遭燒黑或毀壞），
    致令不堪使用，足生損害於郭Ｏ興暨「順Ｏ宮」。
二、案經「順Ｏ宮」之負責人即實質管領權人郭Ｏ興訴由臺灣屏東
    地方檢察署檢察官偵查起訴。
    理  由
壹、證據能力：
    本判決所引用屬於傳聞證據部分均已依法踐行調查證據程序
    ，且檢察官及被告於本院審理時均明示同意有證據能力（見
    本院卷第39、66頁），本院審酌該等證據作成時情況，並無
    違法取證之瑕疵，且無顯不可信之情形，以之作為證據應屬
    適當，依刑事訴訟法第159條之5第1項規定，均有證據能力
    。
貳、實體部分：
一、訊據被告吳法晴坦承於上揭時、地，徒手將「順Ｏ宮」之負
    責人郭Ｏ興實際管領之大筊杯1副（2個）及小筊杯1個自神明
    桌前取走之事實；惟否認有毀損他人物品之犯行，辯稱：我
    並未將上開筊杯丟入宮廟外之金爐內焚燒云云。惟查：
㈠、被告於110年6月11日16時57分許，在屏東縣○○鄉○○路00○0號
    「順Ｏ宮」內，徒手將該郭Ｏ興實際管領之大筊杯1副及小筊
    杯1個（合計3個）自神明桌前取走之事實，為被告所不爭執
    （見本院卷第40頁），並經證人即告訴人郭Ｏ興於偵查中證
    述綦詳（見偵卷第25頁），另有原審勘驗筆錄、大筊杯1副
    （2個）與小筊杯1個自金爐裡取出後之照片2張及監視器擷
    取照片可憑（見警卷第21至24頁，偵卷第39至41頁，原審卷
    第33至34、41至45頁），此部分事實堪以認定。
㈡、公訴意旨雖認被告將大筊杯1副（2個）及小筊杯1副均自神明
    桌前取走，惟經原審當庭勘驗「順Ｏ宮」內監視器錄影檔案
    ，被告係將大筊杯1副（2個）及小筊杯1個自神明爐前拿起
    ，放置在案桌上金紙旁，嗣後再手持大筊杯1副（2個）、小
    筊杯1個及金紙步出「順Ｏ宮」，往殿外金爐走去等情，有原
    審勘驗筆錄1份及監視器錄影畫面截圖3張可憑（見原審卷第
    33至34、41至45頁）。又證人郭Ｏ興於原審證稱：我在金爐
    裡面只發現大筊杯1副及小筊杯1個，另1個小筊杯不見了等
    語（見原審卷第66至67頁），復觀諸證人郭Ｏ興提出筊杯自
    金爐裡取出後之照片2張（見偵卷第39至41頁），可知郭Ｏ興
    確實只有在金爐內發現大筊杯1副及小筊杯1個。參以，證人
    郭Ｏ興於原審證稱：案發時「順Ｏ宮」是任何人都可以任意進
    出，只是因為疫情我有貼公告請大家站在外面參拜就好等語
    （見原審卷第71頁），既然案發當時任何人均得任意進出「
    順Ｏ宮」，自無從僅憑證人郭Ｏ興證述另1個小筊杯不見，遽
    論另1個小筊杯亦為被告所取走。基此，綜合上開原審勘驗
    監視器錄影檔案內容、證人郭Ｏ興證述及其提出之照片，堪
    認被告自「順Ｏ宮」之神桌上取走而攜至大殿外之筊杯係大
    筊杯1副及小筊杯1個（合計3個），並非公訴意指所指之大
    筊杯1副及小筊杯1副（共4個），本件並無證據證明被告亦
    有併將另1個小筊杯自「順Ｏ宮」大殿內拿至大殿外金爐焚燒
    並已燒毀之犯行。
㈢、被告雖否認有將上開大筊杯1副及小筊杯1個（合計3個）丟入
    宮廟外面之金爐焚燒云云。然查：
　⒈經原審當庭勘驗案發當日「順Ｏ宮」內之監視錄影畫面（即第
    27個檔案內容，其他檔案內容省略）：「①17：00：29：被
    告手拿香及金紙走到供桌前，將金紙放在供桌上，之後消失
    在畫面中。②17：01：42：被告拿香進入大殿內，被告走到
    神明處將香插在香爐上之後，站在該處端詳放在該處的物品
    ，之後手上拿著3個筊杯走到供桌前，將3個筊杯放在金紙旁
    邊，被告接著走到另一尊神明處，在該處來回走動，之後被
    告走回放金紙處的供桌，依序將金紙以及方才放在金紙旁的
    3個筊杯拿起來往大殿門口走出去，之後消失在畫面中。③17
    ：07：44：被告走進大殿內，雙手未拿任何物品，雙手合掌
    拜拜後，走到畫面右下方拿物品，被告持該物品往畫面下方
    移動後，消失在畫面中。」此有原審勘驗筆錄在卷可稽（見
    原審卷第34頁，另其他檔案勘驗內容詳同卷第33至34頁）。
    可知被告將供桌上之金紙及3個筊杯拿起來往大殿門口走出
    去，相隔幾分鐘再走進大殿內時，雙手已無任何物品，且被
    告於雙手合掌拜拜後，即消失在畫面中而離去，未見再將上
    開3個筊杯放回大殿內供桌或「順Ｏ宮」內之其他處所甚明。
　⒉參以，證人郭Ｏ興於偵查及原審證稱：我是110年6月11日20時
    許發現筊杯不見，一開始我是跟警察說筊杯被偷了，後來我
    去調監視攝影檔案，看了監視器後去找，在金爐裡面發現大
    筊杯1副及小筊杯1個（共3個），信眾要燒金紙之前，不一
    定需要先擲筊，要看個人參拜習慣，但是擲筊完會將筊杯歸
    還到筊杯固定放置的位置，再將金紙拿出去燒，這樣才合理
    ，筊杯那麼大，金紙是一束的，怎麼可能不小心一起拿去燒
    ，被告把筊杯丟進金爐裡的時候，我人不在「順Ｏ宮」內，
    而我母親跟配偶在「順Ｏ宮」隔壁，案發時沒有人在場，「
    順Ｏ宮」雖有拍攝角度可以直接照到金爐的監視器，可是因
    為案發距離現在已經過了6個月以上，檔案可能已經被覆蓋
    了等語（見偵卷第24頁，原審卷第68至71頁）。可知上開3
    個筊杯於110年6月11日16時57分許由被告攜出至大殿外後，
    迄至同日晚上8時許始經郭Ｏ興於外面之金爐內找到；而被告
    取用筊杯後並未物歸原位，反而連同金紙一併攜出宮廟大殿
    ，惟上開3個筊杯之體積非小（見本院卷第45至50頁所附勘
    驗照片），其物體之形狀，與金紙是一束（綑）一束（綑）
    的，二者之外型、觸感均有明顯不同，實難想像被告會因不
    小心而一併攜出宮廟大殿而拿去燒之情形發生，是被告刻意
    將上開3個筊杯連同金紙一併攜出至宮廟大殿外，此舉之動
    機已非單純。
　⒊雖證人郭Ｏ興並未親眼目者被告將3個筊杯丟進金爐內，且「
    順Ｏ宮」之可直接照到金爐的監視器錄影畫面，目前已因檔
    案被覆蓋而無法勘驗，此據郭Ｏ興陳明在卷。然由案發後員
    警經由另2支架設在「順Ｏ宮」外面監視器所拍攝之案發時錄
    影畫面，其中1支監視錄影畫面時間：「17：03：02」至「1
    7：03：29」許（即擷取畫面左上角所顯示之時間），顯示
    被告於步出「順Ｏ宮」大殿後，係直接往外面之金爐位置移
    動，並停留在金爐前方；另外1支監視錄影畫面時間：「17
    ：03：27」許（即擷取畫面左上角所顯示之時間），可看出
    被告有焚燒金紙等物之動作（按：從被告背面遠端攝錄，無
    法看清被告手中之物），此有監視器錄影畫面擷取照片在卷
    可參（見警卷第23至24頁）。參以，被告將上開3個筊杯拿
    至大殿外之後，既未將該3個筊杯攜回大殿內並復歸原位，
    又未能夠合理說明其將該3個筊杯攜至宮廟大殿外之目的、
    去向及未能攜（放）回原位之理由？況被告亦坦承其已將攜
    出之金紙丟入郭Ｏ興尋獲該3個筊杯之金爐內焚燒，而該3個
    筊杯嗣後亦確係經郭Ｏ興在上開金爐內找到。綜上各情相互
    勾稽，應可合理認定該3個筊杯確係由被告一併丟入金爐內
    焚燒無訛。
㈣、又證人郭Ｏ興上述於原審證稱：筊杯那麼大，金紙是一綑一綑
    的，怎麼可能不小心一起拿去燒等情，且被告於偵查中亦供
    稱：「我是將金紙抓散，丟入金爐燒。」等語（見偵卷第26
    頁），另由上開勘驗結果，顯示該3個筊杯與金紙係分開之
    個別物體，二者並非綑綁在一起或同裝在一個袋子內，衡情
    自可排除被告因不慎而誤將上開3個筊杯連同金紙一併丟入
    金爐焚燒之可能。又被告於案發當時既可依序為：燒香祭拜
    、拿取筊杯、將金紙及3個筊杯同時攜至宮廟大殿外、將金
    紙及筊杯丟入金爐內焚燒、返回宮廟大殿內、雙手合掌拜拜
    後再離開現場等行為，且由勘驗內容，被告所為井然有序（
    此有錄影畫面可佐），可知被告於案發當時之辨識其行為違
    法之能力正常，並無不能辨識或顯著降低之情形。又宮廟內
    所提供之筊杯，係供信徒在廟內求神問卜及與神明溝通所使
    用之物，未經宮廟之管理人或該物之所有人同意，不可隨意
    取走，更不以將之丟入金爐內焚燒（郭Ｏ興於本院表示此舉
    是在藐視神佛，見本院卷第40頁），此乃一般通常之人所知
    之事，被告深知此理，仍斷然為之，足徵其主觀上有毀損他
    人物品之故意甚明。
㈤、再者，證人郭Ｏ興於偵查及原審證稱：我在金爐裡面找到的小
    筊杯反面燒黑了，而大筊杯1副沒有被燒到，所以沒有損壞
    等語（見偵卷第25頁，原審卷第66至67、69至70頁），核與
    其所提出筊杯自金爐裡取出後之照片2張（見偵卷第39至41
    頁）所示：大筊杯1副之形狀、顏色均未因遭丟到香爐內而
    毀損；而小筊杯1個，外表有燒黑痕跡等情大致相同。且經
    本院當庭勘驗郭Ｏ興提出之上開3個筊杯，結果略以：「①3個
    筊杯均為木質（郭Ｏ興稱係竹製）之材質。②大筊杯1副：外
    觀並無法清楚看出因丟入金爐而遭焚燒毀壞或有被燻黑之情
    形。③小筊杯1個：外觀呈現橢圓形狀，…經檢視外觀，其中
    有一側可看出有遭燻黑之情形，另一側及橢圓周圍，較無法
    看出遭燻黑或損壞之情形。」有本院勘驗筆錄及照片附卷可
    參（見本院卷第42、45至50頁），確與上開郭進與所述及提
    出之照片所示情形相符。據此，可知上開1副大筊杯並未因
    遭被告丟入金爐而遭毀損，此部分並不構成毀損罪；惟另1
    個小筊杯，則因其外觀已有與原物整體設計、美觀不相襯之
    燒黑痕跡，且木（竹）質筊杯亦因遭火焚燒過而有損壞之情
    形（見本院卷第48頁勘驗照片），使該小筊杯減損用益價值
    、美觀功能，此由該小筊杯目前已無法再作為信徒擲筊使用
    即明，足以生損害於郭Ｏ興，至為明確。
㈥、綜上所述，被告所辯並無可採，本件事證明確，被告上開  
    毀損犯行，堪以認定，應依法論科。
二、論罪：
    被告將上開小筊杯1個丟入金爐內焚燒，致該筊杯遭燻黑、
    毀壞，核其所為，係犯刑法第354條毀損他人物品罪。至被
    告將大筊杯1副（2個）丟入金爐之行為，因該副大筊杯並未
    因遭燻黑或燒毀，則其效用尚無全部或一部喪失情事，而本
    條之罪，又無處罰未遂之規定，基於罪刑法定原則，此部分
    自不構成犯毀損他人物品罪，不因告訴人郭Ｏ興或其他信徒
    主觀上認為被告此舉有藐視神佛，因此未再繼續使用該副筊
    杯，而作不同認定，併予指明。
三、上訴論斷：
    被告之毀損他人物品犯行，業經本院認定如前，原審未予詳
    查，遽為被告無罪之判決，尚有未合。檢察官上訴意旨，執
    此指摘原判決不當，為有理由（至其他關於大筊杯1副部分
    之上訴，則無理由，詳如前述），應由本院撤銷改判。爰以
    行為人之責任為基礎，審酌被告知悉宮廟乃民間信仰之所在
    ，信徒視為神聖之處所，而宮廟內之筊杯，係供信徒在廟內
    求神問卜及與神明溝通所使用，竟未能尊重他人之財產權及
    信仰之習慣，僅憑個人之好惡，擅自將郭Ｏ興實際管領之上
    開1個小筊杯拿到大殿外之金爐焚燒，致令不堪使用而生損
    害於郭Ｏ興暨「順Ｏ宮」，使信徒使用該筊杯之權益受到 影
    響，所造成之損害實非金錢可以衡量，而被告犯後迄今仍未
    能勇於面對、認錯，亦未與郭進與達成和解或道歉，雖被告
    欲以外觀噴有紅色烤漆之筊杯作為賠償之用，然因該紅色筊
    杯之材質及外觀與遭被告毀損之筊杯（原木、外觀未烤漆）
    差異過大，郭Ｏ興拒絕接受，且郭Ｏ興於本院供稱：該筊杯使
    用之時間甚久、無法原諒被告之意（見原審卷第68頁，本院
    卷第43至44頁），足見被告之行為所造成之損害，實難單純
    以金錢作衡量；暨兼衡被告自稱為大專畢業、目前為家庭主
    婦、經濟小康之智識程度、生活狀況等一切情狀（詳見原審
    卷第77頁及本院卷第72頁），量處如主文第二項所示之刑及
    易服勞役之折算標準。
據上論結，應依刑事訴訟法第369條第1項前段、第364條、第299
條第1項前段，刑法第354條、第42條第3項，判決如主文。
本案經檢察官吳文書提起公訴，檢察官潘國威提起上訴，檢察官
曾靖雅到庭執行職務。
中　　華　　民　　國　　111 　年　　5 　　月　　17　　日
                  刑事第五庭    審判長法  官  簡志瑩
                                      法  官  陳美燕
                                      法  官  唐照明
以上正本證明與原本無異。
如不服本判決應於收受本判決後20日內向本院提出上訴書狀，其
未敘述上訴理由者，並得於提起上訴後20日內向本院補提理由書
狀（均須按他造當事人之人數附繕本）「切勿逕送上級法院」。
中　　華　　民　　國　　111 　年　　5 　　月　　17　　日
                                      書記官  梁雅華
附錄論罪科刑法條全文：
中華民國刑法第354條：
毀棄、損壞前二條以外之他人之物或致令不堪用，足以生損害於
公眾或他人者，處2年以下有期徒刑、拘役或1萬5千元以下罰金
。